臺灣高雄地方法院民事裁定　　　　　　100年度監宣字第360號
聲　請　人　黃朱月美
應監護宣告　黃千妙　
人　　　　　　　　　　　
上列聲請人聲請監護宣告等事件，本院裁定如下： 
    主  文
宣告黃千妙（女，民國○○年○ 月○○日生，身分證統一編號：Ｚ00
0000000 號）為受輔助宣告之人。
選定黃朱月美（女，民國○○年○ 月○○日生，身分證統一編號：Ｚ
000000000 號）為受輔助宣告人黃千妙之輔助人。
程序費用由受輔助宣告人黃千妙負擔。
    理  由
一、聲請意旨略以：聲請人為應受監護宣告人黃千妙之母，黃千
    妙於小時候發燒6 個月，致不能為意思表示或受意思表示，
    或不能辨識其意思表示之效果，已達受監護宣告之程度，聲
    請人爰依法聲請本院准予對黃千妙為監護宣告，並選定聲請
    人為其監護人，及指定聲請人之胞弟黃文一為會同開具財產
    清冊之人，又如黃千妙未達應受監護宣告之程度，則聲請為
    輔助之宣告等語。
二、按「法院對於監護之聲請，認為未達第1 項之程度者，得依
    第15條之1 第1 項規定，為輔助之宣告」、「法院對於監護
    之聲請，認為未達民法第14條第1 項之程度，而有輔助宣告
    之原因者，得依聲請或依職權以裁定為輔助之宣告」，民法
    第14條第3 項、民事訴訟法第624 條之3 第1 項分別定有明
    文。次按「對於因精神障礙或其他心智缺陷，致其為意思表
    示或受意思表示，或辨識其意思表示效果之能力，顯有不足
    者，法院得因本人、配偶、四親等內之親屬、最近一年有同
    居事實之其他親屬、檢察官、主管機關或社會福利機構之聲
    請，為輔助之宣告」、「受輔助宣告之人，應置輔助人」、
    「受輔助宣告之人為下列行為時，應經輔助人同意。但純獲
    法律上利益，或依其年齡及身分、日常生活所必需者，不在
    此限：一、為獨資、合夥營業或為法人之負責人。二、為消
    費借貸、消費寄託、保證、贈與或信託。三、為訴訟行為。
    四、為和解、調解、調處或簽訂仲裁契約。五、為不動產、
    船舶、航空器、汽車或其他重要財產之處分、設定負擔、買
    賣、租賃或借貸。六、為遺產分割、遺贈、拋棄繼承權或其
    他相關權利。七、法院依前條聲請權人或輔助人之聲請，所
    指定之其他行為」，民法第15條之1  第1 項、第1113條之1
    第1 項、第15條之2 第1 項亦分別定有明文。
三、經查，聲請人主張之事實，業據提出親屬系統表、戶籍謄本
    與應受監護宣告人身心障礙手冊影本為證。而本院於鑑定人
    即高雄醫學大學附設中和紀念醫院醫師林皇吉前訊問黃千妙
    ，當場呼喚其姓名、年籍及指認親人，均以搖頭表示，另問
    其是否自行吃飯、睡覺或外出散步，則點頭示意；經鑑定人
    林皇吉醫師鑑定後認為：受鑑定人從小即有發展遲緩現象，
    本院委請社工師進行評量，受鑑定人呈現中度智能障礙，約
    6 至9 歲未成年人之程度，自我照顧能力比較不足，判斷力
    及推理能力有顯著不足，所以沒有完全辨識意思表示之能力
    ，但尚未達於完全沒有意思能力之程度等語（見本院100 年
    11月30日勘驗筆錄），準此，黃千妙因上揭心智缺陷，致其
    為或受意思表示，或辨識其意思表示之能力顯有不足，然尚
    未達於完全喪失之程度，應堪認定，本院爰依法宣告黃千妙
    為受輔助宣告之人。
四、次查，聲請人為受輔助宣告人黃千妙之母親，有其戶籍謄本
    在卷可參，二人情屬至親，且目前同住，並為黃千妙之主要
    照顧者，其有積極意願擔任輔助人，且黃千妙之胞弟於勘驗
    時表示同意由聲請人擔任輔助人，黃千妙之胞姐黃千寶亦出
    具同意書附卷可按，是本院認由聲請人擔任輔助人，應無不
    當，爰選定聲請人擔任黃千妙之輔助人。
六、依民事訴訟法第608 條第1 項、第624 條之1 第3 項，裁定
    如主文。
中    華    民    國   100    年    12    月    20    日
                  家事法庭    法  官  李嘉益
上為正本係照原本作成。
如不服本裁定關於選定輔助人部分，應於送達後10日內向本院提
出抗告狀，並繳納抗告費新臺幣1,000元；其餘關於輔助宣告部
分，不得抗告。
中    華    民    國   100    年    12    月    20    日
                              書記官  李冠毅